臺灣嘉義地方法院民事判決　　　　　　 100年度家訴字第17號
原　　　　告　乙○○
被　　　　告　甲○○
兼法定代理人　丙○○
上列當事人間否認子女事件，本院於民國100年4月20日言詞辯論
終結，判決如下：
    主      文
確認被告甲○○（女，民國○○年○月○○日生，身分證統一編號：Ｚ
000000000號）非原告與被告丙○○之婚生女。
訴訟費用由被告負擔。
    事實及理由
一、按父母子女關係是否存在，不惟影響雙方之身分，且有關於
    雙方因該身分而產生之法律關係亦將隨之而變動，故如認父
    母子女間並無血緣或法定親子關係存在，可由該父母、子女
    或其他利害關係之第三人，提起確認親子關係不存在之訴，
    以除去其不實之親子關係，此觀最高法院27年上字第1708號
    判例、63年第3次民事庭會議決議之意旨即明。又所謂即受
    確認判決之法律上利益，係指法律關係之存否不明確，原告
    主觀上認其在法律上之地位有不妥之狀態存在，且此種不妥
    之狀態，能以確認判決將之除去者而言，同院52年台上字第
    1240號亦著有判例。又按關於認諾及訴訟上自認或不爭執事
    實之效力，於第589條否認子女之訴，不適用之，民事訴訟
    法第594條定有明文。本件被告對於原告主張其與被告甲○○間之親子關係不存在乙節固不爭執，然戶籍既登記被告甲○○為原告之子女，有戶籍謄本可稽，則兩造間於私法上之
    身分關係尚非明確，而有不妥之狀態存在，且此種不妥之狀
    態得以確認判決除去，應認原告有受確認判決之法律上利益
    ；再者，確認親子關係存在或不存在之訴，其訴請確認之對
    象為身分關係，具有公益性質，當事人處分主義應受限制，
    故此類確認事件應類推適用民事訴訟法第594條之法理，認
    關於不爭執事實之效力，於該類事件不適用之，是本件被告
    就本件訴訟為認諾及訴訟上自認或不爭執事實，本院僅得以
    此自認或不爭執之情形，作為自由心證判斷事實真偽之資料
    ，不得據此即為否認兩造間之親子關係，均合先敘明。
二、原告主張其與被告丙○○於民國93年4月26日結婚，育有未
    成年子女即被告甲○○（民國○○年○月○○日生），原告直至
    被告丙○○於99年底亟欲離婚始懷疑被告甲○○非其婚生子
    女，經原告私下進行親子鑑定，於100年2月15日收受親子鑑
    定報告書，始確認被告甲○○確非原告與被告丙○○之婚生
    子女，另經鈞院囑託財團法人天主教聖馬爾定醫院為親子血
    緣鑑定，認定原告與被告甲○○間應不存在一親等直系親緣
    關係，足認被告甲○○非原告與被告丙○○之婚生子女等情
    ，爰提起本件確認親子關係不存在之訴訟，求為確認如主文
    所示。
三、經查，本件原告主張之前揭事實，業據提出戶籍謄本、親子
    鑑定結果報告書影本各1份，並有財團法人天主教聖馬爾定
    醫院親子血緣關係DNA驗證報告書1份為證，而參以該親子血
    緣鑑定結果，據其綜合研判：送檢註明為乙○○與甲○○之
    檢體，其DNA STR系統之D8S1179、D16S539、D2S1338、vWA
    、FGA等5個基因座之基因型相矛盾，故乙○○與甲○○間應
    不存在一親等直系親緣關係等語，足證被告甲○○非原告與
    被告丙○○所生之婚生子女，是原告上述主張，堪信為真實
    。是以，本件原告與被告甲○○間既無親子血緣關係，兩造
    間因該親子關係存在所生之扶養、繼承等私法上權利存否即
    不明確，此等法律關係有無即有不安之狀態，而此不安之狀
    態得以確認判決除去，故原告之主張，於法有據。
四、次按，從子女出生日回溯第181日起至第302日止，為受胎期
    間；妻之受胎，係在婚姻關係存續中者，推定其所生子女為
    婚生子女。前項推定，夫妻之一方或子女能證明子女非為婚
    生子女者，得提起否認之訴；前項否認之訴，夫妻之一方自
    知悉該子女非為婚生子女，或子女自知悉其非為婚生子女之
    時起二年內為之，民法第1062條第1項、第1063條第1項、第
    2 項、第3 項前段定有明文。查被告丙○○受胎生下被告甲○○，係在被告丙○○與原告婚姻關係存續中，依同法第10
    63條第1 項之規定，推定被告甲○○為原告與被告丙○○之
    婚生子女，然依前述事證，既足證明被告甲○○非被告丙○○自原告受胎懷孕。準此，原告自100 年2 月15日知悉被告
    甲○○非其婚生子女之日起，迄至原告於100 年2 月21日（
    有本院起訴狀上之收狀日期戳可按）提起本件確認親子關係
    不存在之訴為止，尚未逾二年，故原告提起本件確認親子關
    係不存在之訴，自屬有據，應予准許。
五、據上論結，本件原告之訴，為有理由，依民事訴訟法第85條
    第1項前段、第78條，判決如主文。
中　　華　　民　　國　100　　年　　4　　月　　27　　日
                  家事庭法官  法  官  洪嘉蘭
以上正本係照原本作成。
如不服本判決，應於判決送達後20日之不變期間內，向本院提出
上訴狀。如委任律師提起上訴者，應一併繳納上訴審裁判費。
中　　華　　民　　國　100　　年　　4　　月　　27　　日
                              書記官　許家瑜
